【裁判字號】    92,交訴,119
【裁判日期】    920703
【裁判案由】    過失致死
【裁判全文】
臺灣臺南地方法院刑事判決                        九十二年度交訴字第一一九號
    公  訴  人  臺灣台南地方法院檢察署檢察官
    被      告  甲○○
右列被告因過失致死案件，經檢察官聲請簡易判決處刑（九十二年度偵字第一二號）
，本院認不宜由簡易庭處理，改依通常程序審理，判決如左：
    主  文
甲○○從事業務之人，因業務上之過失致人於死，處有期徒刑陸月，如易科罰金，以
佰元折算壹日，緩刑年。
    事  實
一、甲○○係華麒交通有限公司（下稱華麒公司）司機，為從事駕駛業務之人。其於
    民國九十一年十月十七日上午，駕駛華麒公司之車號ＸＫ─８６８號營業貨運曳
    引車，沿台南縣鹽水鎮○○路由東往西方向行駛，於同日上午十時五分許，行經
    四維路與新中路之設有閃光號誌交岔路口時，本應注意汽車行駛至交岔路口，其
    行進、轉彎，應遵守燈光號誌之指示及閃光紅燈表示停車再開，車輛應減速接近
    ，先停止於交岔路口前，讓幹道車優先通行後認為安全時，方得續行，而其行向
    號誌為閃光紅燈，為支線道，應暫停讓幹道車先行，而依當時情形，客觀上又無
    不能注意之情事，其能注意竟疏於注意，未暫停讓新中路之幹線道車先行即貿然
    逕自直行欲通過岔路口，適連德枝騎乘車號ＭＨＥ─０３８號重型機車搭載乙○
    ○，沿新中街由北向南行駛而至，連德枝本亦應注意機車行駛時，駕駛人應注意
    車前狀況，並隨時採取必要之安全措施，且機車行駛至交岔路口，其行進、轉彎
    ，應遵守燈光號誌之指示及閃光黃燈表示警告，車輛應減速接近，注意安全，小
    心通過，而依當時情形，客觀上並無不能注意之情事，其能注意竟亦疏未注意其
    行向為設有閃光黃燈號誌之交岔路口，可能會有車輛由岔路橫向駛出之車前狀況
    ，未減速接近以採取隨時可以煞停之安全措施，仍持速直行欲穿越岔路口，致其
    機車車頭撞及甲○○所駕駛之上開車輛右車身車護欄，造成連德枝及後載之乙○
    ○均人車倒地，連德枝因而受有左側頭手部鈍挫傷合併骨折、顱腦損傷而送醫急
    救，乙○○則受有頭部外傷併腦挫傷等傷害（過失傷害部分業據撤回告訴，詳後
    述）。車禍事故發生後，甲○○以電話報案，經台南縣警察局新營分局鹽水分駐
    所員警到場處理，在警員尚不知何人為肇事車輛之駕駛人前，甲○○主動表示其
    為駕駛人並自首犯行，接受裁判。而連德枝雖經送醫救治，仍於同日上午十時十
    三分許不治死亡。
二、案經乙○○告訴暨臺灣台南地方法院檢察署檢察官據報相驗後自動檢舉聲請簡易
    判決處刑。
    理  由
一、訊據被告甲○○對於右開時、地駕駛前揭曳引車發生碰撞車禍，致被害人連德枝
    死亡之事實均坦承不諱，核與告訴人乙○○於警訊及本院審訊時到庭指訴之情節
    相符，並有台南縣警察局道路交通事故調查報告表一紙、交通事故現場照片二十
    幀在卷可資佐證。又被害人連德枝係因本件車禍死亡，亦經臺灣台南地方法院檢
    察署檢察官督同檢驗員相驗明確，並製有勘驗筆錄、驗斷書及相驗屍體證明書等
    附卷可憑。按汽車（均含機車）行駛時，駕駛人應注意車前狀況，並隨時採取必
    要之安全措施；汽車行駛至交岔路口，其行進、轉彎，應遵守燈光號誌之指示，
    道路交通安全規則第九十四條第三項、第一百零二條第一項第一款分別定有明文
    。次按交岔路口未達設置行車管制號誌之標準，得於幹道設置閃光黃燈，於支道
    設置閃光紅燈；閃光黃燈表示警告，車輛應減速接近，注意安全，小心通過；閃
    光紅燈表示停車再開，車輛應減速接近，先停止於交岔路口前，讓幹道車優先通
    行後認為安全時，方得續行，道路交通標誌標線號誌設置規則第二百二十九條第
    四項第二款、第二百十一條第一項第一款、第二款亦分別規定甚明。查被告及被
    害人均有經合法程序考領駕照，俱為有駕駛經驗之人，對於上開交通安全規則自
    知之甚稔，為其等應注意之事項，而肇事當時係天候晴朗、日間自然光線、柏油
    路面、雙線道、標線清晰、有快慢車道劃分、閃光號誌交岔路口、限速五十公里
    、路面乾燥、無缺陷、無障礙物、視距良好，有前開道路交通事故調查報告表載
    明可考，據此判斷，足見依當時狀況被告及被害人客觀上並無不能注意之情狀，
    而本件肇事地點係位於台南縣鹽水鎮○○路與新中路之設有閃光號誌交岔路口，
    其中新中路之行向號誌為閃光黃燈，為幹線道；四維路之行向號誌為閃光紅燈，
    為支線道，是被告甲○○應注意且能注意其行向號誌為閃光紅燈，為支線道，竟
    疏未注意應暫停讓新中路之幹線道車先行即貿然逕自直行欲通過岔路口，而被害
    人連德枝亦應注意並能注意其行向為設有閃光黃燈號誌之交岔路口，可能會有車
    輛由岔路橫向駛出之車前狀況，亦疏未注意減速接近以採取隨時可以煞停之安全
    措施，仍持速直行欲穿越岔路口，致與被告甲○○所駕駛之上開車輛發生撞擊而
    人車倒地，被害人連德枝並因之不治死亡，被告及被害人連德枝本身均有違前開
    規定之注意義務，其二人均顯有過失，臺灣省台南區車輛行車事故鑑定委員會亦
    同此認定，並鑑定被告為肇事主因，被害人為肇事次因，有該委員會南鑑字第九
    一一四一０號鑑定意見書在卷可憑。雖被害人連德枝亦與有過失，然本件車禍既
    係被告之過失併合發生，自仍不能因此即解免被告之過失罪責。又本件被害人係
    因此次車禍不治死亡，是被告甲○○之過失駕駛行為，與被害人之死亡結果間，
    具有相當因果關係，亦無疑義。從而，本件事證已甚明確，被告前揭犯行，堪以
    認定。
二、核被告甲○○所為，係犯刑法第二百七十六條第二項之業務過失致人於死罪。又
    其肇事後未被有偵查權之公務員或機關發覺其為犯嫌前，留在事故現場向到場處
    理之警員自承犯行，進而接受裁判，此業經被告供明在卷可按，並有前開事故調
    查報告表其上載明報案人為被告本人可稽，被告行為合乎自首之要件，應依刑法
    第六十二條前段減輕其刑。爰審酌被告之品行、應負過失責任之程度、造成被害
    人死亡之結果及其犯後尚能坦認犯行，頗有悔意且已與死者家屬達成民事和解及
    檢察官亦具體求處有期徒刑六月等一切情狀，量處如主文所示之刑，並諭知易科
    罰金之折算標準，以資懲儆。查被告前未曾受有期徒刑以上刑之宣告，有臺灣高
    等法院被告全國前案紀錄表附卷可稽，其因一時短於思慮致罹刑章，經此次偵審
    程序教訓，當知所警惕，諒無再犯之虞，本院復考量被告為初犯且係自首犯罪，
    而其犯罪後已與死者家屬達成民事賠償，有和解書影本一紙在卷可徵，本院因認
    前開對被告宣告之刑，以暫不執行為適當，爰併宣告緩刑三年，以啟自新。
三、又公訴人起訴之事實雖未敘及被告就乙○○部分之過失傷害犯行，然該部分事實
    與公訴人起訴之犯罪事實既具想像競合犯裁判上一罪關係，為起訴效力所及，自
    在本院所得審理之範圍，是被告前開行為，原尚涉有刑法第二百八十四條第一項
    前段之過失傷害罪嫌。惟按告訴乃論之罪，告訴人於第一審辯論終結前得撤回其
    告訴，又告訴經撤回者，應諭知不受理之判決，刑事訴訟法第二百三十八條第一
    項、第三百零三條第三款分別定有明文。查本件告訴人乙○○告訴被告過失傷害
    案件部分，原係觸犯刑法第二百八十四條第一項前段之過失傷害罪，依同法第二
    百八十七條之規定，須告訴乃論。茲據告訴人乙○○撤回告訴，依照首開說明，
    本件就過失傷害部分原應為不受理之諭知，惟因該部分與前開有罪部分有想像競
    合犯之裁判上一罪關係，爰不另為不受理之諭知，附此敘明。
據上論斷，應依刑事訴訟法第四百五十二條、第二百九十九條第一項前段，刑法第二
百七十六條第二項、第六十二條前段、第四十一條第一項前段、第七十四條第一款，
罰金罰鍰提高標準條例第一條前段、第二條，判決如主文。
本案經檢察官陳慧玲到庭執行職務。
中      華      民      國      九十二      年     七     月     三     日
                                      臺灣臺南地方法院交通法庭
                                          法  官  張  瑛  宗
右正本證明與原本無異。
如不服本判決，應於判決送達後十日內，向本院提出上訴狀。
                                          書記官  陳  志  德
中      華      民      國      九十二      年     七     月     三     日
附錄本案論罪科刑法條：
中華民國刑法第二百七十六條
 (過失致死罪)
因過失致人於死者，處二年以下有期徒刑、拘役或二千元以下罰金。
從事業務之人，因業務上之過失犯前項之罪者，處五年以下有期徒刑或拘役，得併科
三千元以下罰金。


司法院資訊處製作；財團法人民間司法改革基金會備份。
